【裁判字號】    94,訴,2300
【裁判日期】    950216
【裁判案由】    違反藥事法
【裁判全文】
臺灣高雄地方法院刑事判決              94年度訴字第2300號
公  訴  人  臺灣高雄地方法院檢察署檢察官
被      告  丙○○
上列被告因違反藥事法案件，經檢察官提起公訴（93年度偵字第
17121 號），本院判決如下：
    主  文
丙○○明知為禁藥而販賣，處有期徒刑伍月。緩刑貳年。扣案之
「銀寶善存」貳瓶、「善存」瓶，均沒收。
    事  實
一、丙○○係位於高雄市苓雅區○○○路322號「寶健藥局」負
    責人，明知美商美國惠氏控股公司（原為美商氰胺股份有限
    公司，以下稱美國惠氏公司）生產之「CENTRUM SILVER」（
    中文譯名「銀寶善存」，下稱「銀寶善存」）及「CENTRUM
    」中文譯名「善存」，下稱「善存」）綜合維他命藥品係未
    經核准擅自輸入之禁藥，竟基於轉賣牟利之犯意，向不詳姓
    名年籍之人以不詳價格購買標示為美國惠氏公司生產之「銀
    寶善存」150 粒裝2 瓶；「善存」180 粒裝1 瓶、100 粒裝
    1 瓶、30粒裝1 瓶，準備俟有顧客至「寶健藥局」欲購買美
    國惠氏公司生產之「銀寶善存」及「善存」時，以新台幣78
    0 元之價格販賣上開維他命藥品藉以賺取差價。嗣經臺灣惠
    氏公司委託之市調人員乙○○於93年6 月17日15時許至「寶
    健藥局」向被告以780 元之價格購得上開「銀寶善存」維他
    命藥品150 粒裝1 瓶後報警，經警於93年7 月19日13時50分
    許持票前往「寶健藥局」搜索，於該藥局1 樓上2 樓之樓梯
    轉角處，當場查獲「銀寶善存」150 粒裝2 瓶；「善存」18
    0粒裝1 瓶、100 粒裝1 瓶、30粒裝1 瓶。
二、案經高雄市政府警察局楠梓分局報告臺灣高雄地方法院檢察
    署檢察官偵查起訴。
    理  由
一、證據能力部分：
    按被告以外之人於偵查中向檢察官所為陳述，除顯有不可信
    之情況者外，得為證據，刑事訴訟法第159 條之1 第2項定
    有明文。偵查中對被告以外之人所為之偵查筆錄，或被告以
    外之人向檢察官所提之書面陳述，性質上均屬傳聞證據。惟
    現階段刑事訴訟法規定檢察官代表國家偵查犯罪、實施公訴
    ，依法其有訊問被告、證人及鑑定人之權，證人、鑑定人且
    須具結，而實務運作時，檢察官偵查中向被告以外之人所取
    得之陳述，原則上均能遵守法律規定，不致違法取供，其可
    信度極高。職是，被告以外之人前於偵查中已具結而為證述
    ，除反對該項供述得具有證據能力之一方，已釋明「顯有不
    可信之情況」之理由外，不宜即遽指該證人於偵查中之陳述
    不具證據能力。本件證人乙○○於檢察官偵查中所為之陳述
    ，被告並未曾提及檢察官在偵查時有不法取供之情形，反對
    上開供述得具有證據能力之被告，亦未釋明上開供述有顯不
    可信之情況，依前述說明，渠等其於偵查中之證言自具有證
    據能力。
二、訊據被告丙○○固不否認扣案之「銀寶善存」、「善存」等
    維他命藥品係美國惠氏公司所生產，惟否認有何販賣禁藥之
    犯行，辯稱：扣案之「銀寶善存」、「善存」等維他命藥品
    ，部分係係朋友甲○○所贈與伊，部分係伊在高雄市鹽埕區
    某市集購買，均係準備給自己及家人服用，並未將「銀寶善
    存」賣給乙○○云云，惟查：
    (1)本件扣案之「銀寶善存」150 粒裝2 瓶；「善存」180 粒
      裝1 瓶、100 粒裝1 瓶、30粒裝1 瓶，經本院函詢行政院
      衛生署扣案之「銀寶善存」、「善存」是否為藥事法第6
      條定義之藥品，該署函覆：檢體外標示Centrum Silver產
      品含多種維生素及礦物質等成分；檢體外標示Centrum
      from A to Zinc產品，含Vtiamin A 、C 、D 、E.... 等
      成分，曾核准該等品名之藥品許可證，惟檢體未標示藥品
      許可證字號，且製造廠國別與核准不符。有行政院衛生署
      94年12月19日衛署藥字第09400067077 號函及函附之藥品
      許可證2 紙在卷可稽。又查扣案之「銀寶善存」、「善存
      」均為美國惠氏公司生產，此為被告所不否認，且經本院
      審理時提示調查無誤。扣案之「銀寶善存」、「善存」既
      非於國內經衛生主管機關核准製造之藥品，而係經不詳人
      士自國外擅自輸入國內之藥品，是前開扣案「銀寶善存」
      、「善存」，即屬藥事法第22條第1 項第2 款前段所規範
      之禁藥，應可認定。
    (2)乙○○受臺灣惠氏公司委託於93年6 月17日15許至被告經
      營之「寶健藥局」，向被告以780 元之價格購買150 粒裝
      之「銀寶善存」1 瓶等情，業據證人乙○○於偵查中結證
      明確（見偵卷第43、44頁），並有被告以「寶健藥局」名
      義開立之免用統一發票收據1 紙、美國惠氏公司生產之銀
      寶善存150 粒裝1 瓶可資佐證（見警卷第34頁）。又臺灣
      惠氏公司提出乙○○所購買之「銀寶善存」1 瓶，經勘驗
      後，該「銀寶善存」瓶底確有「市價850 ，會員價780 」
      之標示，核與乙○○購買時所取得之收據金額相符。被告
      經營「寶健藥局」並販賣美國惠氏公司所生產之「銀寶善
      存」予乙○○之事實，應堪認定。
    (3)本件扣案之藥品有「銀寶善存」150 粒裝2 瓶；「善存」
      180 粒裝1 瓶、100 粒裝1 瓶、30粒裝1 瓶，均包裝完整
      ，其中「善存」100 粒裝1 瓶、30粒裝1 瓶，係組合包裝
      ，組合包裝紙上並有「60」字樣、180 粒裝之「善存」瓶
      底有「78」字樣，此經本院審理時提示調查無誤。證人鍾
      予麟並證稱：本件扣案之「銀寶善存」、「善存」，係被
      告主動從藥局1 樓上2 樓之樓梯轉角處而查扣，查扣之5
      瓶藥品，係以紙箱盛裝，當天執行搜索在場者有負責搜索
      及蒐證的人員，伊看到被告拿出之「銀寶善存」、「善存
      」有標籤黏貼在外包裝上，標籤上有數字等語（見本院卷
      第47至49頁）。衡情，如購買多量藥品準備供自己及家人
      服用，應會選擇相同粒裝者，且放置在居家生活方便取得
      之處，惟本件扣案藥品卻有3 種不同粒裝，並放置在「寶
      健藥局」1 樓上2 樓之樓梯轉角處以紙箱盛裝，且均仍包
      裝完整，包裝上復有類似標價之字樣及黏貼有數字之標籤
      ，明顯與常情不符，被告以前揭情詞置辯，顯無足採。
    (4)證人甲○○證稱：其曾至高雄市堀江商場購買美國惠氏公
      司生產之「銀寶善存」、「善存」送給被告，數量是2 、
      3 瓶，包裝大小均一樣，是要送給被告或其家人服用等語
      （見本院卷第43至46頁）。然查：扣案之「銀寶善存」、
      「善存」5 瓶，明顯與證人甲○○前述贈與之數量、類型
      不符，似難率爾認定本件扣案之「銀寶善存」、「善存」
      確係甲○○所贈與被告。又本案關鍵在係被告是否有販賣
      美國惠氏公司生產之「銀寶善存」、「善存」之行為，縱
      證人甲○○曾經贈與被告美國惠氏公司生產之「銀寶善存
      」、「善存」維他命藥品之事實非虛，亦難因此即為有利
      被告之認定。
    (5)被告身為寶健藥局之負責人，從事販賣藥品之業務，有高
      雄市政府營利事業登記證附卷可憑。被告又自陳具有藥劑
      師資格長達八年餘，並於警詢時明確稱：知道查扣之「銀
      寶善存」、「善存」沒有衛生署許可字樣，不得販賣等語
      （見警卷第3 頁）。足認其將「銀寶善存」販賣予乙○○
      時，主觀上有明知為禁藥而販賣之故意甚明。
    (6)綜上，被告販賣禁藥之事證明確，其犯行洵堪認定，應依
      法論科。
三、按刑法上所謂常業犯，指反覆以同種類行為為目的之社會活
    動之職業性犯罪而言，至於犯罪所得之多寡，是否恃此犯罪
    為唯一之謀生職業，則非所問，縱令兼有其他職業，仍無礙
    於該常業犯罪之成立（最高法院85年台上字第510 號判例可
    資參照）。本件被告雖以開設藥局為業，然本件所查扣之禁
    藥數量僅有5 瓶，且均非在藥局架上查獲，依卷內事證亦僅
    能確定被告曾經賣予乙○○1 瓶，足認被告尚非以盤商經營
    之規模販賣禁藥，係屬零星散客式之小量交易，自難認被告
    係反覆販賣禁藥並以之為職業性犯罪，應無常業犯之適用，
    是核被告所為，係犯藥事法第83條第1 項之販賣禁藥罪。爰
    審酌被告身為藥局負責人，其主要係從事販賣藥品之業務，
    竟基於私利販賣未經合法進口之禁藥，除對藥廠權益造成侵
    害，並有害於政府對於藥品藥物之管理及國人之用藥安全，
    惟本件所查扣之禁藥數量非鉅，被告亦非大規模販賣禁藥，
    所犯情節尚非重大等一切情狀，量處如主文所示之刑。
四、刑事訴訟法本賦予被告有保持緘默、無須違背自己意思陳述
    之權利，本件被告偵審程序中雖未坦承犯行，亦其行使訴訟
    法上權利之結果。倘因被告否認犯行而從量刑予以譴責，訴
    訟法所賦予被告之權利，豈非形同具文，故本院審酌被告並
    無前科，有臺灣高等法院被告前案紀錄表在卷可稽，且於犯
    行經查獲後，現仍繼續經營藥房販賣藥品之業務，有正當之
    工作，信經本次偵審程序後，當知所警惕而無再犯之虞，本
    院認對其宣告之刑，以暫不執行為適當，爰併予宣告緩刑2
    年，以勵自新。
四、本件查獲之禁藥「銀寶善存」150 粒裝2 瓶；「善存」180
    粒裝1 瓶、100 粒裝1 瓶、30粒裝1 瓶，既屬被告所有供犯
    本案違反藥事法犯行所用之物，爰依刑法第38條第1 項第2
    款之規定宣告沒收。
據上論斷，應依刑事訴訟法第299 條第1 項前段，藥事法第83條
第1 項，刑法第38條第1 項第2 款、第74條第1 款，判決如主文
。
本案經檢察官丁○○到庭執行職務。
中    華    民    國    95    年    2     月    16    日
                  刑事第一庭    審判長法  官  陳明富
                                      法  官  方百正
                                      法  官  陳宛榆
以上正本證明與原本無異。
如不服本判決，應於判決送達後10日內，向本院提出上訴狀。
中    華    民    國    95    年    2     月    16    日
                                      書記官  劉企萍
附錄本判決論罪法條
藥事法第83條
明知為偽藥或禁藥，而販賣、供應、調劑、運送、寄藏、牙保、
轉讓或意圖販賣而陳列者，處7 年以下有期徒刑，得併科新臺幣
5 百萬元以下罰金。
以犯前項之罪為常業者，處 2 年以上 10 年以下有期徒刑，得併
科新臺幣2 千 5 百萬元以下罰金。
犯前二項之罪，因而致人於死者，處 7 年以上有期徒刑，致重傷
者，處 3 年以上 12 年以下有期徒刑。
因過失犯第 1 項之罪者，處 2 年以下有期徒刑、拘役或科新臺
幣 30 萬元以下罰金。
第 1 項及第 2 項之未遂犯罰之。


司法院資訊處製作；財團法人民間司法改革基金會備份。
